最高法院刑事判決　　　　　　　　　　　　　　　　八十七年度台上字第二五一號
　　上　訴　人　甲○○
右上訴人因妨害自由案件，不服台灣高等法院中華民國八十六年一月七日第二審判決
（八十五年度上訴字第四四六八號，起訴案號：台灣宜蘭地方法院檢察署八十五年度
偵字第一七四八號、八十五年度偵緝字第三十號），提起上訴，本院判決如左：
    主  文
原判決關於妨害自由部分撤銷，發回台灣高等法院。
    理  由
本件原判決認定上訴人甲○○於民國八十四年七月間至九月間與林秀如同居，嗣因感
情破裂，上訴人恐林女離去，乃於同年九月二十七日駕車附載林女，途經新竹市○道
○○路時，在車上強迫林女簽發到期日均為八十四年十月二十日面額共計新台幣（下
同）一百萬元之本票三張，及書立內容為「我自己願意簽本票給甲○○先生，林秀如
上」之借據一紙，以要挾林秀如不得分手。嗣於同年十一月間林秀如因被警方以失
人口尋獲而送返回宜蘭縣三星鄉○○街六十六號其夫家，上訴人竟不罷休，於同年十
二月二日，夥同三名年籍姓名不詳之成年男子，基於共同之犯意聯絡，由上訴人交付
三名不詳姓名之男子持林女先前所開立之本票貳紙，至林女上揭住所，假藉解決債務
為由要求同行前往執票人處，林秀如本拒絕同行，因該不詳姓名之男子示意有攜帶槍
械，林秀如恐遭不測，不得已遭挾持上車離去，循中橫公路支線行經梨山，將之載往
台中縣東勢鎮，由上訴人駕車在該處接駁，以此非法方法剝奪林女之行動自由，嗣於
八十四年十二月八日晚間，林秀如向苗栗縣警察局後龍分駐所報案而循線查獲上情等
情。因而撤銷第一審關於妨害自由罪刑部分之判決，改判論處上訴人共同以非法方法
剝奪人之行動自由罪刑，固非無見。
惟查：(一)、第二審審理結果，所認定之犯罪事實，如與第一審認定者不盡相同，即係
認第一審判決認事不當，應將第一審判決撤銷改判，方為適法，若僅將第一審判決關
於罪刑部分撤銷，另行改判，則第一審與第二審所認互異之事實並存，於法即有違誤
。本件第一審判決認定上訴人除共同強押被害人自宜蘭載往上訴人之住處外，並認上
訴人私行拘禁被害人於上訴人之住處共七日，原判決則認上訴人並無私行拘禁被害人
之犯行。顯見原審認定之犯罪事實已有減縮，自應將第一審判決關於妨害自由部分撤
銷改判，乃原審法院僅將第一審判決關於妨害自由部分之罪刑部分撤銷，而保留第一
審關於該部分之犯罪事實，致兩審所認互異之事實並存，自有違誤。(二)、刑法第三百
零二條第一項之剝奪人之行動自由罪，係行為繼續而非狀態繼續，即自剝奪被害人之
行動自由起至回復其行動自由為止，均在犯罪行為繼續進行之中，故判決事實欄對剝
奪行動自由之起訖時間，應予明確記載。原審對於上訴人於何時起剝奪被害人之行動
自由，被害人何時回復其行動自由，並未於判決內明確認定詳細記載，亦有未洽。上
訴意旨指摘原判決關於妨害自由部分違背法令，尚非全無理由，應認有發回更審之原
因。又原判決關於私行拘禁不另為無罪諭知部分，基於審判不可分原則，應併予發回
。
據上論結，應依刑事訴訟法第三百九十七條、第四百零一條，判決如主文。
中      華      民      國    八十七    年      一      月    二十二    日
                              最高法院刑事第七庭
                                  審判長法官  丁  錦  清
                                        法官  賴  忠  星
                                        法官  林  茂  雄
                                        法官  王  居  財
                                        法官  張  淳  淙
      右正本證明與原本無異
                                              書  記  官
中      華      民      國    八十七    年      二      月      五      日
